臺灣高等法院民事裁定　　　　　　　　　96年度非抗字第23號
抗　告　人　甲○○
上列抗告人因與相對人金蘭食品股份有限公司間聲請閱卷事件，
對於中華民國96年3月28日臺灣桃園地方法院95年度家抗字第41
號所為裁定提起抗告，本院裁定如下：
    主  文
抗告駁回。
抗告程序費用由抗告人負擔。
    理  由
一、按對於抗告法院所為抗告有無理由之裁定再為抗告，僅得以
    其適用法規顯有錯誤為理由，並經原法院之許可；此項許可
    ，以原裁定所涉及之法律見解具有原則上之重要性者為限，
    此觀非訟事件法第45條第3項、第4項之規定自明。
二、本件抗告人對於原法院於96年1月9日所為抗告無理由之裁定
    再為抗告，係以：相對人雖提出其民國 (下同)94 年度財務
    報表暨查核報告書等文件，主張其為伊之配偶即被繼承人鍾
    德亨 (94年12月2日死亡)之債權人，有權以利害關係人之身
    分，聲請閱覽原法院95年度繼字第160號限定繼承事件之卷
    宗(下稱系爭卷宗)，惟上開文件所載款項，係相對人透過被
    繼承人鍾德亨清償對他人之借款，不能作為其對被繼承人鍾
    德亨享有債權之證明，故相對人自不能以利害關係人身分，
    聲請閱覽系爭卷宗，更遑論系爭卷宗內含財產清冊等資料，
    涉及被繼承人鍾德亨之隱私，如准許相對人閱覽，將使被繼
    承人鍾德亨之財產資料曝光，而嚴重侵害被繼承人鍾德亨之
    隱私及數十年來在商場上建立之商譽，造成重大損害，而原
    法院僅憑相對人所提出之上開文件，即謂其已盡釋明之責，
    駁回伊之抗告，顯有消極不適用民事訴訟法第242條第2項、
    第3項及最高法院17年上字第917號判例之適用法規顯有錯誤
    云云，為其論據。
三、惟查當事人得向法院書記官聲請閱覽、抄錄或攝影卷內文書
    ，或預納費用聲請付與繕本、影本或節本；又第三人經當事
    人同意或釋明有法律上之利害關係，而為前項之聲請者，應
    經法院裁定許可；又卷內文書涉及當事人或第三人隱私或業
    務秘密，如准許前二項之聲請，有致其受重大損害之虞者，
    法院得依聲請或依職權裁定不予准許或限制前二項之行為，
    民事訴訟法第242條第1項、第2項、第3項分別定有明文；又
    上開規定，依非訟事件法第48條規定，準用於非訟事件程序
    。惟所謂釋明，依民事訴訟法第284條規定，係指當事人提
    出法院得以即時調查使法院信其主張為真實之證據而言，故
    當事人提出於法院之書狀，並非不能即時調查之證據，當可
    供釋明之用 (最高法院29年抗字第83號判例、92年度台抗字
    第612號裁定參照)，此與最高法院17年上字第917號判例，
    係就證明責任所為之闡釋，自應分別以觀。從而，原法院斟
    酌相對人所提出供釋明用之轉帳傳票、匯款委託書、93年度
    財務報表暨查核報告書、94年5月23日董事會會議紀錄、94
    年度股東常會決議錄、第一商業銀行存款存根聯、相對人公
    司94年12月31日應收關係人款項查核說明及93年度財務報表
    暨查核報告書 (見原法院家聲字卷第17至29頁)後，認相對
    人已釋明其為被繼承人鍾德亨之債權人，具有法律上之利害
    關係，因裁定准許相對人所為閱覽卷宗之聲請，應已符合民
    事訴訟法第242條第2項之規定。又限定繼承人乃係以繼承所
    得遺產為限，償還被繼承人之債務，故依民法第1156條第1
    項規定，為限定之繼承者，必須於繼承開始時起3個月內，
    開具遺產清冊呈報法院，是繼承人如在遺產清冊為虛偽之記
    載，依民法第1163條第2款之規定，即不得主張限定繼承之
    利益，足見遺產清冊之記載是否屬實，攸關債權人之利益，
    而經原法院調取系爭卷宗審核結果 (見原法院家抗字卷34頁
    ) ，既認上開卷宗內並無足以造成被繼承人鍾德亨重大損害
    之隱私或業務秘密，且徵諸抗告人亦於95年12月5日具狀向
    原法院陳明：「抗告人原將財產清冊提供予相對人私下閱覽
    ，惟因相對人要求抗告人定須出具切結書保證.... 故就私
    下閱覽部分，目前尚無法進行」 (見原法院家抗字卷41頁)
    ，顯見准許相對人閱覽系爭卷宗內之遺產清冊，並不致使被
    繼承人鍾德亨受有重大損害，是應認原裁定亦無消極不適用
    民事訴訟法第242條第3項之情形。至相對人對被繼承人鍾德
    亨是否確有債權存在，乃屬實體爭執，尚非原法院在上開聲
    請閱覽卷宗程序所應審究。
四、綜上所述，抗告人上開所陳理由，尚難認為原法院96年1月
    9日所為抗告無理由之裁定，有何適用法規顯有錯誤之情形
    ，且經核亦無所涉及之法律見解具有原則上重要性之情事。
    從而，原法院認其再抗告不應准許，逕以裁定駁回，於法並
    無違誤。抗告論旨指摘原裁定不當，聲明廢棄，為無理由。
五、據上論結，本件抗告為無理由，依非訟事件法第46條，民事
    訴訟法第495條之1第1項、第449條第1項、第95條、第78條
    裁定如主文。
中　　華　　民　　國　　96　　年　　5 　　月　　31　　日
　　　  　　　　  　民事第六庭
                        審判長法　官  林鄉誠
　　　　　　　　　　　        法　官  楊豐卿
　　　　　　　　　　　        法　官  許紋華
正本係照原本作成。
不得再抗告。
中　　華　　民　　國　　96　　年　　6 　　月　　4 　　日
　　　　　　　　　　　　　　　書記官  潘大鵬
